【裁判字號】    92,再,85
【裁判日期】    921028
【裁判案由】    侵權行為損害賠償
【裁判全文】
臺灣高等法院民事判決                                九十二年度再字第八五號
    再審原告    乙○○
    再審被告    甲○○
右當事人間侵權行為損害賠償事件，再審原告對於中華民國九十二年四月二十二日本
院九十一年度訴字第八二號確定判決提起再審，本院判決如下：
    主      文
再審之訴駁回。
再審訴訟費用由再審原告負擔。
    事      實
甲、再審原告方面：
一、聲明：(一)本院九十一年度訴字第八二號確定判決廢棄。
          (二)駁回再審被告之訴。
          (三)再審及前程序訴訟費用均由再審被告負擔。
二、陳述：除與原判決記載相同者外，補稱略以：
  (一)請求權罹於時效：本件再審被告認再審原告涉嫌刑事妨害婚姻案件，因恐時效消
    滅於八十九年九月二十六日向台灣士林地方法院提出刑事附帶民事訴訟，經分案
    為八十九年度訴字第一○七一號，所中斷之時效以該案件為限，惟嗣已於九十一
    年十二月撤回，雖再審被告於九十一年九月間，另向鈞院提起損害賠償訴訟，分
    案為九十一年度訴字第八十二號，但請求權已經罹於時效，確定判決對於再審原
    告所提訴訟已罹於時效漏未審酌，係就影響判決之重要證物漏未審酌，有民事訴
    訟法四百九十六條第一項第一款適用民法第一百二十九條第一項第三款、第一百
    三十一條顯有錯誤之違法。
  (二)重要證據漏未審酌：刑事部分雖認定再審原告有罪判決確定，但民事事件既經移
    負舉證責任，本件於現場扣案之床單、毛髮送請鑑定，無再審原告之分泌物殘留
    ，現場無查扣到保險套或衛生紙，應足以認定再審原告未與林志達發生性行為，
    然民事確定判決執抄刑事目測方法，無視自由心證應有合理之界限，抄認再審原
    告有侵權行為，顯有民事訴訟法第四百九十七條就影響判決之重要證物漏未審酌
    之違法。
乙、再審被告方面：未據提出任何書狀作何聲明或陳述。
丙、本院依職權調閱本院九十一年度訴字第八二號民事卷。
    理      由
一、按「民事訴訟法第四百九十六條第一項第一款所謂適用法規顯有錯誤，應以確定
    判決違背法規或現存判例解釋者為限，若在學說上諸說併存尚無法規判解可據者
    ，不得指為用法錯誤。」又「法院裁判適用法規或解釋法律，係依職權為之。」
    有最高法院五十七年台上字第一○九一號、六十四年台再字第一二○號判例可考
    。
二、再審原告雖主張原確定判決適用消滅時效之規定錯誤，致適用民法第一百二十九
    條第一項第三款、第一百三十一條顯有錯誤云云。惟查原判決已經說明「按消滅
    時效，因起訴而中斷，固為民法第一百二十九條第一項第三款所明定。經查原告
    （指再審被告）固曾於八十九年九月二十六日向原法院提起刑事附帶民事訴訟。
    然原告復就同一案件於九十一年九月二十四日向本院提起刑事附帶民事訴訟，並
    經本院刑事庭於九十一年十月十一日將本件附帶民事訴訟移至本院民事庭辦理，
    是該附帶民事訴訟案件自始繫屬於法院審理中，其時效應視為因起訴而中斷。原
    告雖於九十一年十二月向原法院撤回附帶民事訴訟，並不生請求權罹於時效之問
    題。被告（指再審原告）主張本件請求權已罹於時效而消滅等語，尚非可採。」
    ，已經說明其法律上之見解，再審被告原於八十九年九月二十六日提起之台灣士
    林地方法院八十九年度訴字第一○七一號已生中斷時效之效果後，雖另於九十一
    年十二月間撤回，但於撤回之前之九十一年九月二十四日已另向本院提起九十一
    年度附民字第二七一號妨害婚姻侵權行為損害賠償事件，經移送民事庭分案為本
    件九十一年度訴字第八二號，因時效已生中斷之效果，在中斷時效之另案撤回前
    本件已經繫屬，原確定判決認為本件不生時效消滅問題，為法官本於其確信表示
    其法律見解，並無適用法規顯有錯誤問題。
三、又再審原告雖又主張未與再審被告之配偶林志達通姦，未有妨害婚姻及家庭行為
    ，但本件原確定民事判決，係依據自行調查之證據，認定再審原告有侵權行為，
    於判決中表明「查原告主張之上開事實，有中正機場過境旅館發票、信用卡簽單
    、廣東銀城酒店費用明細表可按（見八十八年度偵續字第三八號卷第三二－三四
    頁、九十年度偵續一字第四號卷第一三○、一三一、一七三頁）及被告二人於案
    發當晚臥躺同一床上，衣著不整，為原告會同警察當場查獲，並據證人即北投警
    察分局警員張家倫、林建鐘於刑案審理時證述明確（見八十八年度偵續字第三八
    號卷第九五─一００頁），暨有當場拍攝之照片五張（見九十年度偵續一字第四
    號卷第四八─五一頁）為證，被告委有通（相）姦之犯行，堪以認定。況本院九
    十一年度上易字第二○一四號刑事判決亦為同一之認定，因而對被告林志達判處
    有期徒刑六月，對被告乙○○判處有期徒刑四月，均得易科罰金，有調閱之上開
    刑事卷可憑，被告空言否認有通（相）姦行為，自不足採。」，係以卷內資料，
    憑其經驗法則論斷再審原告有侵權行為，為法院依據調查之證據，本於直接審理
    、言詞審理獲得心證，並非以刑事判決之認定為唯一之依據，原確定判決業經審
    酌再審原告之主張為不足採，並載明何以不足採之理由。是則再審原告主張原確
    定判決就重要證物漏未斟酌等語，自非實在，為無可取。從而，其執此提起本件
    再審之訴，為顯無理由，應予駁回。
四、據上論結，本件再審之訴顯無理由，爰不經言詞辯論，依民事訴訟法第五百零二
    條第二項、第七十八條判決如主文。
中      華      民      國    九十二    年      十      月    二十八    日
                              民事第二庭
                                  審判長法  官  許  正  順
                                        法  官  翁  昭  蓉
                                        法  官  黃  嘉  烈
正本係照原本作成。
不得上訴。
中      華      民      國    九十二    年      十      月    二十九    日
                                        書記官  倪  淑  芳


司法院資訊處製作；財團法人民間司法改革基金會備份。
